【裁判字號】    89,易,598
【裁判日期】    890321
【裁判案由】    違反勞動基準法
【裁判全文】
臺灣臺南地方法院刑事判決                          八十九年度易字第五九八號
    公  訴  人  臺灣台南地方法院檢察署檢察官
    被      告  東霖實業股份有限公司
    兼代表人    乙○○
右列被告因違反勞動基準法案件，經檢察官提起公訴（八十八年度偵字第一一八四六
號、八十九年度偵字第一一一號），本院判決如左：
    主  文
東霖實業股份有限公司違反雇主終止勞動契約，應發給勞工資遣費之規定，處罰金貳
萬元。
乙○○法人之代表人，因執行業務違反雇主終止勞動契約，應發給勞工資遣費之規定
，處罰金貳萬元，如易服勞役，以參佰元折算壹日。
    事  實
一、乙○○為東霖實業股份有限公司之負責人（以下簡稱東霖公司），於民國（下同
    ）八十七年底，因債務關係，與通達企業股份有限公司（以下簡稱通達公司）協
    議，以該公司位於台南縣新化鎮拔里牧場一─十號之廠房及設備出租與通達公
    司，以抵償債務，使東霖公司處於歇業狀態。東霖公司原僱用之勞工，不論通達
    公司是否願意繼續僱用，東霖公司依勞動基準法第十七條規定，均有給付資遣費
    之義務。東霖公司經員工甲○○、丙○○向乙○○要求給付資遺費，拒不繳納，
    於台南縣政府勞資爭議協調時亦無法協調成立。
二、案經台南縣政府報請台灣台南地方法院檢察署檢察官偵查起訴。
    理  由
一、訊據被告乙○○坦承其有給付資遣費之義務，惟辯稱其係因為資金週轉不靈，才
    將廠房出租予通達公司一年，一年後仍會收回經營，並沒有解僱員工，且公司週
    轉不靈，伊亦無能力給付資遣費云云。經查，右揭事實業據被害人甲○○、丙○○陳訴明確，並有包括甲○○等人之離職退保申請表、勞工保險紀錄及東霖公司
    與丙○○、甲○○二人勞資爭議案協調紀錄等附卷可稽。被告東霖公司既因歇業
    而終止與員工間的勞動契約，依法自有給付資遣費的義務。至於通達公司是否與
    東霖公司員工間另成立新的勞動契約，並不影響東霖公司對員工給付資遣費的義
    務。被告乙○○雖辯稱伊與通達公司的一年租約期滿後，伊仍會僱用原來員工，
    惟迄本院辯論終結日止，東霖公司仍無復工跡象，此經被告乙○○到場陳述明確
    ，被告既無復工之事實，東霖公司員工依勞動基準法相關規定的權益遭東霖公司
    擱置達年餘，被告違反給付勞工資遣費的規定，實甚明顯，其辯稱會僱用原來員
    工云云，核無足採。事證明確，被告犯行，堪以認定。
二、被告東霖公司雖屬法人，惟勞動基準法第八十一條既定有處罰明文，仍得對其裁
    判，先予敘明。核被告東霖公司所為，違反勞動基準法第十七條之規定，應依同
    法第七十八條規定論處。被告乙○○為法人之代表人，因執行業務違反勞動基準
    法之規定，依同法第八十一條第一項之規定亦應處以各該條之處罰。爰審酌被告
    等犯罪之動機、目的、手段、所生危害、犯後態度等一切情狀，各量處如主文所
    示之刑，乙○○部分並諭知易服勞役折算標準。
據上論斷，應依刑事訴訟法第二百九十九條第一項前段，勞動基準法第七十八條、第
八十一條第項、刑法第二條第一項前段、第四十二條第二項、罰金罰鍰提高標準條例
第一條前段、第二條，判決如主文。
中    華    民    國      八十九    年      三        月    二十一      日
                              臺灣臺南地方法院刑事第四庭
                                      法  官  陳振謙
右正本證明與原本無異
如不服本判決應於送達後十日內向本院提出上訴狀
                                      書記官  陳南山
中    華    民    國      八十九    年      三        月    二十一      日
附錄本案論罪科刑法條全文：
勞動基準法第十一條
  非有左列情形之一者，雇主不得預告勞工終止勞動契約：
    一  歇業或轉讓時。
    二  虧損或業務緊縮時。
    三  不可抗力暫停工作在一個月以上時。
    四  業務性質變更，有減少勞工之必要，又無適當工作可供安置時。
    五  勞工對於所擔任之工作確不能勝任時。
勞動基準法第十七條
  雇主依前條終止勞動契約者，應依左列規定發給勞工資遣費：
    一  在同一雇主之事業單位繼續工作，每滿一年發給相當於一個月平均工資之資
        遣費。
    二  依前款計算之剩餘月數，或工作未滿一年者，以比例計給之。未滿一個月者
        以一個月計。
勞動基準法第七十八條
  違反第十三條、第十七條、第二十六條、第五十條、第五十一條或第五十五條第一
  項規定者，科三萬元以下罰金。
勞動基準法第八十一條
  法人之代表人、法人或自然人之代理人、受僱人或其他從業人員，因執行業務違反
  本法規定，除依本章規定處罰行為人外，對該法人或自然人並應處以各該條所一定
  之罰金或罰鍰。但法人之代表人或自然人對於違反之發生，已盡力為防止行為者，
  不在此限。
  法人之代表人或自然人教唆或縱容為違反之行為者，以行為人論。


司法院資訊處製作；財團法人民間司法改革基金會備份。
